臺灣高等法院臺中分院民事判決 　　　九十年度上字第二五一號
　　　上　訴　人　甲○○
　　　訴訟代理人　乙○○
　　　法定代理人　丙○○
右當事人間債務不履行事件，上訴人對於中華民國九十年三月十三日臺灣臺中地方法
院八十八年度訴字第二六七二號所為判決，提起上訴，本院判決如左：
      主      文
上訴及追加之訴均駁回。
第二審訴訟費用由上訴人負擔。
      事實及理由
甲、程序方面：
一、本件被上訴人通國建築開發股份有限公司已於訴訟程序中，變更公司名稱為通豪
    建築開發股份有限公司，業經被上訴人具狀陳報，經核尚無不合，先予敘明。
二、按訟狀送達後，原告不得將原訴變更或追加他訴，但請求之基礎事實同一者，不
    在此限，民法第二百五十五條第一項第二款定有明文。上訴人於原審起訴主張被
    上訴人所為給付之房屋並未依核准圖說施工，且違反建築技術規則，其給付含有
    瑕疵，且可歸責於被上訴人，被上訴人除負物之瑕疵擔保責任外，同時構成不完
    全給付之債務不履行責任，且該瑕疵非不能補正，爰依民法第二百二十七條、第
    二百十三條規定，請求被上訴人修補瑕疪。復於原審民國（下同）八十九年五月
    二十六日言詞辯論期日庭呈準備書狀，主張被上訴人自起訴迄今，仍拒絕修補，
    再以該書狀催告被上訴人於二個月內補正瑕疪，逾期不為補正，即認為給付不能
    ，並以該書狀為解除買賣契約之意思表示，不另函通知。上訴人上訴後，復主張
    依民法第三百五十九條之規定解除買賣契約，並依民法第二百五十九條第二款之
    規定，追加備位聲明：請求被上訴人返還買賣價金新台幣（下同）一千五百三十
    五萬元及自受領尾款日即八十五年七月九日起至清償日止，按年息百分之五計算
    之利息。因其主張之法律關係不同，為不同之訴訟標的，核均屬訴之追加，然因
    請求之基礎事實同一，揆諸首開說明，被上訴人所為訴之追加，應予准許，合先
    敘明。
乙、實體方面：
一、聲明：
（一）上訴人方面：
　１、先位聲明：求為判決：
（１）原判決除被上訴人應將台中市○○區○○街二號建物，三樓通往四樓之樓梯淨
      高修建為一百九十公分以上外，均廢棄。
（２）右廢棄部分，被上訴人(一)應將設置於台中市西屯區○○○街二號一樓地板下方
      與地下室上方之排水管撤除（詳如台灣省建築師公會台中辦事處鑑定現場照片
      編號一、二位置），並依台灣省建築師公會台中辦事處鑑定書附圖二之台中市
      政府工務局核准之「通豪市政新建工程編號乙─Ａ一樓平面設計圖（如原審判
      決附圖二著色位置）所示之水流方向及位置設置排水溝；(二)應將設置於台中市
      西屯區○○○街二號一樓地板下方與地下室上方之排糞管撤除（詳如台灣省建
      築師公會台中辦事處鑑定現場照片編號一、二位置）並衣台灣省建築師公會台
      中辦事處鑑定書附圖一之台中市政府工務局核准之「通豪市政新建工程」編號
      1.─Ａ地下層平面圖（如原審判決附圖一著色位置），設置化糞池乙座。
（３）訴訟費用由被上訴人負擔。
  ２、備位聲明：求為判決：
（１）被上訴人應給付上訴人新台幣一千五百三十五萬元及自八十五年七月九日起至
      清償日止，按年息百分之五計算之利息。
（２）訴訟費用由被上訴人負擔。
（３）願供擔保，請准宣告假執行。
（二）被上訴人方面：求為判決：
（１）駁回上訴人之上訴。
（２）第一、二審訴訟費用由上訴人負擔。
二、先位之訴部分：
（一）上訴人於原審起訴主張：
（１）被上訴人於八十四年間，將其坐落台中市○○區○○段一五之二０地號上「通
　　　豪市政大樓」（以下稱系爭大樓）編號Ｂ１房屋一戶（門牌號碼台中市○○○
　　　街二號，建號第一九七號），面積一百七十六點五七平方公尺，預售予上訴人
　　　，上訴人已依約繳清全部價金，並已於八十五年五月二十一日辦理所有權移轉
　　　登記，於同年六月二十日完成交屋。
（２）被上訴人所交付之房屋並未依照核准之圖說施工，而有下列瑕疵：
　　(1)依原執照設計，基地排水方向並無標示有埋暗管穿越地下室，被上訴人為貪圖
　　　施工便利，竟未依照核准之工程圖樣施工，私自改變排水溝水流設計之方向，
　　　而於排水溝末端設置排水管，穿越上訴人所使用之地下室上方，此變更導致如
　　　原判決附圖二所示之Ａ１至Ａ１０、Ｃ１至Ｃ１０，計十八戶住家之排水，均
　　　注入上開排水溝，而經由上開排水管匯入上訴人所有系爭房屋前之排水溝中，
　　　每當下雨，因該排水溝無法負擔龐大排水量，致使上訴人所有系爭房嚴重進水
　　　。
　　(2)又原建照核准之化糞池位置位於地下室之筏基中，而被上訴人將該化糞池之位
　　　置建在一樓無遮簷人行道之地面下，按化糞池位置係屬設備，其位置之變更設
　　　計，應辦理變更設計，被上訴人並未辦理變更設計即為上開改建行為，並設置
　　　排糞管通過上訴人所使用之地下室上方，其不僅外觀醜陋，且令上訴人及家人
　　　憂心該管線之安全性。
　　(3)依建築技術規則第三十五條規定，樓梯之淨高應大於一百九十公分以上，而系
　　　爭三樓通往四樓之樓梯淨高分別為一百八十三公分，及一百九十二公分，該淨
　　　高一百八十三公分部分已不符合建築技術規，並影響住戶上下樓梯之安全性。
（３）本件被上訴人已為給付，但其給付之房屋並未依核准圖說施工，且違反建築技
      術規則，其給付含有瑕疵，且可歸責於被上訴人，被上訴人除負物之瑕疵擔保
      責任外，同時構成不完全給付之債務不履行責任，是上訴人自得請求被上訴人
      依債之本旨而為給付，且該瑕疵非不能補正，是上訴人自得請求被上訴人補正
      該瑕疵。爰依民法第二百二二十七條、第二百十三條規定，請求被上訴人(一)應
      將設置於台中市西屯區○○○街二號一樓地板下方與地下室上方之排水管撤除
      （詳如台灣省建築師公會台中辦事處鑑定現場照片編號一、二位置），並依台
      灣省建築師公會台中辦事處鑑定書附圖二之台中市政府工務局核准之「通豪市
      政新建工程編號乙─Ａ一樓平面設計圖（如原審判決附圖二著色位置）所示之
      水流方向及位置設置排水溝；(二)應將設置於台中市西屯區○○○街二號一樓地
      板下方與地下室上方之排糞管撤除（詳如台灣省建築師公會台中辦事處鑑定現
      場照片編號一、二位置）並衣台灣省建築師公會台中辦事處鑑定書附圖一之台
      中市政府工務局核准之「通豪市政新建工程」編號1.─Ａ地下層平面圖（如原
      審判決附圖一著色位置），設置化糞池乙座。（三）應將台中市○○區○○街
      二號建物，三樓通往四樓之樓梯淨高修建為一百九十公分以上等語。（原審判
      命被上訴人應將台中市○○區○○街二號建物，三樓通往四樓之樓梯淨高修建
      為一百九十公分以上外；並駁回上訴人其餘請求；上訴人就原審駁回其餘請求
      部分，提起上訴。）
（二）被上訴人則以：本件上訴人所訴各項請求，既早為該大樓管理委員會及住戶管
      理使用至今，已非被上訴人所能支配之範圍，其性質依法為給付不能，依最高
      法院見解，應類推適用給付不能，上訴人依不完全給付之規定請求履行，其請
      求權基礎即有違誤。又八十三年十月二十七日中工建字第一六九七號原第一次
      核准圖，在地下室#三十、#三一、#三二及#四四法定停車位前，有化糞池位置
      ，但於八十五年四月十二日變更核准圖，地下室已明確無化糞池設在地下室，
　　　而在八十三年二月二十二日，水電圖０３／Ｗ８，排水昇位圖，更明確繪出化
　　　糞池位於一樓而非地下室筏基內，並無非法變更之問題。再者，排水昇位圖註
　　　明排管為一二五ＳＰ管，吊於ＢＦ項下（即一樓底板），至於一樓之地板排水
　　　，原設計圖為由南向北，後施工中發現該地形為北高南低，無法做一樓底板之
　　　倒吊ＲＣ排水溝，故而改以一二五ＳＰ管，吊於一樓底板下即ＢＦ平頂上，並
　　　在現場末端加設混凝土陰井一個，由於情勢使然，此項變更核屬合理，且有利
　　　上訴人之行為，並經省建築師公會八十八年十月二十日台建師鑑字第三八五號
　　　鑑定報告在案，既無違法且無損於上訴人。而排水管、排糞管之撤除及回復，
　　　不獨嚴重損及路線所及之住戶或公共設施，並牽動諸多住戶之權利義務，即便
　　　相關住戶或管委會願意配合，所費金額恐亦不貲，於己無利，於他人有損，可
　　　認定上訴人之權利行使，亦違反誠實及信用原則等語置辯（被上訴人對於原審
　　　判命應將台中市○○區○○街二號建物，三樓通往四樓之樓梯淨高修建為一百
　　　九十公分以上部分，未據聲明不服。）並答辯聲明：求為判決：
      (一)駁回上訴人之上訴。(二)第一、二審訴訟費用由上訴人負擔。
（三）上訴人主張被上訴人於坐落台中市○○區○○段一五之二０地號上興建「通豪
      市政大樓」（為地下一層、地上五層連棟式集合式店舖住宅）；並於八十四年
      間將該大樓編號Ｂ１房屋一戶（門牌號碼台中市○○○街二號），面積一百七
      十六點五七平方公尺，預售予上訴人，上訴人已依約繳清全部價金一千五百三
      十五萬元，並已於八十五年五月二十一日辦理所有權移轉登記，於同年六月二
      十日完成交屋。依建造執照設計圖，該大樓排水方向原設計由南向北，且無標
      示有埋暗管穿越地下室；被上訴人將排水方向改為雙向排水，其排水管並經過
      上訴人地下室。又依原建造執照設計圖，該大樓之化糞池位置，應係在原判決
      附圖一台中市政府工務局核准之「通豪市政新建工程」編號１─Ａ地下層平面
      圖之著色位置，被上訴人將之改建在一樓無遮簷人行道之地面下等情，業據上
      訴人提出建物登記謄本一份、土地登記謄本一份、台灣省建築師公會台中辦事
      處八十八年五月十五日鑑定書一份、現場照片二十二張附卷為證；復經原審會
      同台灣省建築師公會台中辦事處建築師蔡銘座勘驗現場屬實，制有勘驗筆錄在
      卷可證；復為被上訴人所不爭執。
（四）上訴人主張被上訴人所交付之房屋並未依核准圖說施工，且違反建築技術規則
      ，其給付含有瑕疵，除應負物之瑕疵擔保責任外，同時構成不完全給付之債務
      不履行責任，該瑕疵非不能補正，上訴人自得請求被上訴人補正該瑕疵等語。
      被上訴人則以：因施工時，發現該地地形為北高南低，無法做一樓底板之倒吊
      ＲＣ排水溝，乃逕改為雙方排水，並以一二五ＳＰ管，吊於一樓底板下即ＢＦ
      平頂上，再於現場末端加設混凝土陰井一個；化糞池於水電圖上即繪出位於一
      樓而非地下室筏基內，於八十五年四月十二日變更核准圖時，地下室已無化糞
      池設置位置，並無非法變更問題。上訴人係於系爭大樓興建至第四、五樓層時
      ，購買系爭房屋，當時系爭排水管、排糞管即已裝置完成，故被上訴人自無不
      完全給付之情事。至上訴人所主張系爭之排水管、排糞管及化糞池等物，均為
      公寓大廈之公共設施，屬公寓大廈之共用部分，而系爭共公設施於八十六年四
      月六日經被上訴人與通豪帝國管理委員會協商，並就系爭建物應改善之事項達
      成協意，管委會同意由被上訴人補助二百二十五萬元作為改善公共設施之用，
      依現況點收該公共設施，而管委會並應負責系爭排水系統、污水、溝渠之維修
      保養；該公共設施已於八十六年十二月一日起正式移交管委會接管維護，而為
      全體區分所有權人之利益而存在，則該等設施之拆除或改良，依法自應由管理
      委員會暨區分所有權人會議之決議為之，並由管理委員會或管理負責人代表全
      體區分所有權人對外行使，故身為區分所有權人之上訴人自無單獨請求被上訴
      人為拆除、重大修繕之權限等語。經查：
（１）兩造就系爭大樓排水系統之管路及化糞池所在位置有無變更設計乙事，曾於起
      訴前分別委託台灣省建築師公會台中市辦事處鑑定。上訴人委託台灣省建築師
      公會台中市辦事處鑑定結果為：「本案經調閱台中市政府工務局建管課（８３
      ）中工建字第一六九七號卷宗之圖說內容，該案圖面有二次變更，皆未變更化
      糞池位置及排水溝、管之位置。由該鑑定標的物之建照卷宗中原核准之化糞池
      位置位於地下室之筏基中；鑑定標的物之屋後排水溝，排水方向往北方之排水
      陰井排水。化糞池位置屬建築設備，依建築法第三十九條規定，若位置變更應
      辦理變更設計，鑑定標的物之化糞池位置現在已改在一樓無遮簷人行道之地面
      下，顯已與原建照核准之位置、內容不符。依原執照設計內容基地排水方向並
      無標示有埋暗管穿越地下室，依建築法第三十二條規定建築圖面上應標示排水
      新、舊溝渠及出水方向，若無標示應埋設暗管以配合排水方向排水，表下基地
      內之排水未利用暗管排雜廢水」等語。另被上訴人委託台灣省建築師公會台中
      市辦事處鑑定結果為：「本案經調閱台中市政府工務局建管課八十三年十月二
      十七日中工建字第一六九七號核准圖說及八十五年四月十二日之准予更改圖說
      ，經詳細核對，原第一次核准圖在地下室#三十、#三一、#三二及#四四法定停
      車位前，有化糞池位置，但於八十五年四月十二日變更核准圖，地下室已明確
　　　無化糞池設在地下室，而在八十三年二月二十二日，水電圖０３／Ｗ８，地下
　　　一層污水配管設備平面圖及八十三年十二月十四日水電圖０２／Ｗ８，排水昇
　　　位圖已明確繪出化糞池位於一樓而非地下室筏基內。排水昇位圖已註明排管為
　　　一二五ＳＰ管，吊於ＢＦ項下（即一樓底板），至於一樓之地板排水，原設計
　　　圖為由南向北，後施工中發現該地形為北高南低，無法做一樓底板之倒吊ＲＣ
　　　排水溝，故而在八十五年四月十二日變更圖上一樓未標示排水方向，經本鑑定
　　　建築師現場勘查該地形確為北高南低，故而改以一二五ＳＰ管，吊於一樓底板
　　　下即ＢＦ平頂上，並在現場末端加設混凝土陰井一個，此點在變更圖上並未標
　　　示。」等語，此有上開鑑定報告附於原審卷可參，並分據負責鑑定之建築師蔡
　　　銘座、戴台津於原審及本院證述明確。依上開鑑定報告，足認被上訴人於原建
　　　造執照核准後，於施工時，因地勢關係，變更系爭大樓公共化糞池及排水溝、
　　　管位置。按起造人應依照核定工程圖樣及說明書施工；如於興工前或施工中變
　　　更設計時，仍應依照本法申請辦理。但不變更主要構造或位置，不增加高度或
　　　面積，不變更建築物設備內容或位置者，得於竣工後，備具竣工平面立面圖，
　　　一次報驗，建築法第三十九條定有明文。又「依建築法第十條所稱建築設備為
　　　．．防空避難及污物處理等設備，故化糞池之變更，應依建築法第三十九條規
　　　定辦理變更設計；就實質方面，化糞池位置應依規定標示清楚，至程序方面，
　　　因圖說標示不清楚部分，其申請人與設計監造建築師仍可依規定補辦手續仍無
　　　不可」等情，亦據台中市政府以九十一年八月二十八日府工建字第０九一０一
　　　二六八六八號函覆本院在卷。被上訴人於建造執照核准後變更系爭大樓之公共
　　　化糞池及排水溝、管位置，未於辦理變更設計之圖說上標示，自有違上開建築
　　　法規定。惟查上訴人係於系爭大樓興建至第四、五樓層時，始購買系爭房屋，
　　　當時系爭排水管、排糞管及化糞池已設置完成，為上訴人所不爭執；則上訴人
　　　對於上開排水管、排糞管通過其所使用之地下室上方，自已知悉。而系爭大樓
　　　公共排水溝、管流向及化糞池位置之變更，有其必要性，且較原核准設計圖之
　　　位置為佳等，亦據證人蔡銘座、戴台津及系爭大樓設計監造之建築師劉國隆證
　　　述屬實。故被上訴人縱未依建築法規定，就變更後之系爭大樓之公共化糞池及
　　　排水溝、管位置，於辦理變更設計之圖說上標示，亦僅屬有違建築法規之行政
　　　管理問題，尚難認被上訴人有未依債務本旨履行之瑕疪或故意不告知瑕疪之情
　　　事。至被上訴人就系爭大樓之公共化糞池及排水溝、管之施作有何瑕疪，與未
　　　於辦理變更設計之圖說上標示變更後之位置，應屬二事。
（２）系爭大樓住戶黃吉和於系爭大樓之公共設施點交前，曾彙集住戶所發現之個別
      瑕疵及包括公共設施在內之瑕疵，代表系爭大樓住戶委請建築師公會會同勘驗
      後，臚列十九項瑕疪，於八十六年三月十二日以台中英才郵局第一一八四號存
      証信函，代表系爭大樓社區住戶通知被上訴人，要求被上訴人負責修繕及改善
      ，其中第四項為「地下室未依建築法規開挖設置水箱、污水箱及排放水系統設
      計不當，污水嚴重外洩，地下室經常倒灌及淹水，影響全體住戶每戶每日停車
      進出使用權益，涉有違（規）法及詐欺事實」等情，有存證信函附卷可證，並
      經證人黃吉和於本院證述明確。嗣系爭大樓管理委員會於八十六年四月六日召
      開管理委員會及住戶大會，會議中並與被上訴人就上開所列缺失應改　事項提
      案討論，上訴人當時並提出意見：「一、住家旁社區排水溝因設計不當而經常
      阻塞，造成室內淹水，經公司多次改善，仍未見功效戶。二、地下室遇雨積水
      。三、角間水塔．．．」。該次會議中，並就系爭大樓應改善之事項達成協議
      ，系爭大樓管理委會同意由被上訴人補助二百二十五萬元作為改善公共設施之
      用，依現況點收該公共設施，而管委會並應負責系爭排水系統、污水、溝渠之
      維修保養；該公共設施並已於八十六年十二月一日起正式移交系爭大樓管委會
      接管維護員等情；業據被上訴人提出通豪帝國社區八十六年第二次管理委員會
      及住戶大會紀錄影本、收據影本及通豪帝國社區八十七年度第一次住戶大會會
      議記錄影本為證。
（３）上訴人雖主張於八十六年四月六日召開之管理委員會及住戶大會，其會議中所
      討論及決議事項內，除上訴人於會議中所提「住家旁社區排水溝因設計不良而
      經常阻塞，造成室內淹水，經公司多次改善，仍未見成效」乙點，與本案系爭
      之排水溝問題有關連外，其餘討論事項及第四點「地下室未依建築法規開挖設
　　　置水水箱、污水箱．．．」均與本案系爭之化糞池、排糞管未依建築執照之設
　　　計圖施工無關，換言之，被上訴人未依設計圖施作化糞池及排糞管並未於該次
　　　會議中提及。該次會議雖曾表決通過由被上訴人提出二百二十五萬元予通豪帝
　　　國管理委員會後，全體住戶依現況點收公共設施，但其效力應只限於被上訴人
　　　依約興建、設置而有瑕疵並經管理委員會或住戶大會提出討論之公共設施，並
　　　不包括被上訴人故意隱瞞未依約設置之公共設施如本件之化糞池、排糞管在內
　　　。惟查上訴人向被上訴人所購之門牌號碼台中市○○○街二號建物，為被上訴
　　　人興建通豪市政大樓集體住宅之一部分，該大樓住戶現組有「通豪帝國社區管
　　　理委員會」，為兩造所不爭執，並有上訴人所提住戶公約及會議紀錄各一份，
　　　附卷可參，是本件上訴人為「通豪帝國社區」之區分所有權人，應可認定。而
　　　上訴人所主張系爭之排水管、排糞管及化糞池等物，均為公寓大廈之公共設施
　　　，屬公寓大廈共用部分。按公寓大廈管理條制定之目的在於加強公寓大廈之管
　　　理、維護、提昇居住品質，是公寓大廈區分所有權人就其所有物（專有及共用
　　　部分）在私法上之權益，即有為全體住戶之利益，基於公寓大廈之管理維護，
　　　而加以特別規範之必要。依公寓大廈管理條例第九條第一項、第二項規定：各
　　　區分所有人固得按其共有之應有部分比例，對建築物之共用部分及其基地有使
　　　用收益之權。且對共用部分之使用應依其設置之目的及通常使用方法為之。惟
　　　同法第十條第二項規定：共用部分、約定共用部分之修繕、管理、維護，由管
　　　理負責人或管理委員會為之。且同法第三十五條規定：管理委員會有當事人能
　　　力。管理委員會為原告或被告時，應將訴訟事件要旨速告區分所有權人。按公
　　　寓大廈共用部分之公共設施，固為全體區分所有人所共有，惟其於公寓大廈興
　　　建完成後，即由起造人將之點交予區分所有權人依區分所有權人會議決議所組
　　　成之管理委員會或管理負責人，而加以維護管理，是此時區分所有權人就共用
　　　部分之公共設施，所得對外主張之權利，原則上應由管理委員會或管理負責人
　　　，秉區分所有權人會議決議統一代表全體住戶對外行使，若遇有糾紛，亦應由
　　　管理委員會為訴訟當事人對外主張之，不得由區分所有權人個別行使之。況同
　　　法第十一條第一項規定：共用部分及其相關設施之拆除、重大修繕或改良，應
　　　依區分所有人會議決議為之。更明由管理委員會所接管負責管理、維護、修繕
　　　之共用部分之公共設施，其拆除、重大修繕或改良，應由管理委員會秉區分所
　　　有權人會議決議而對外為之，區分所有權人個人就公共設施，並主張無拆除、
　　　重大修繕或改良之權限。本件系爭之排水管、排糞管及化糞池等公共設施，已
　　　於八十六年十二月一日起正式移交系爭大樓管委會接管維護，而為全體區分所
　　　有權人之利益而存在，如遇有糾紛，依法自應由管理委員會秉區分所有權人會
　　　議決議，代表全體區分所有權人對外行使，身為區分所有權人之上訴人並無單
　　　獨請求被上訴人為拆除、重大修繕之權限，是上訴人請求被上訴人應將系爭之
　　　排水管、排糞管及化糞池等共用之公共設施，加以拆除及重置，於法尚屬無據
　　　。
三、備位之訴部分：
（一）上訴人復主張：依兩造買賣契約第十八條第一項「本約房屋乙方（即被上訴人
      ）保証產權清楚，絕無一屋數賣情事，訂約後該建物如有任何糾葛情事者，概
      由乙方自行清理，否則因而不能按原計劃興建房屋時，除退還甲方（即上訴人
      ）所繳價款外，並賠償等額之罰款予甲方，同時解除本契約。」第二款「乙方
      保証照台中市政府建築管理課核定之建造執照之設計結構及本約所列建材施，
      不得偷工減料。」之約定可知，被上訴人有依兩造訂約當時經台中市政府建管
      課核准之建造執照設計圖興建本件房屋之義務。而依該建造執照之建築設計圖
      內容，本件系爭之化糞池位置應係置在地下一樓筏基內，排水溝應係採明溝設
      計且其水流方向為由南向北，被上訴人應依此方式興建系爭房屋始能符合債之
      本旨。詎其竟於八十五四月十二日變更設計將化糞池之位置移設於一樓警衛室
      外側，將排水溝採為暗管設計並變更其水流方向，被上訴人之變更設計行為已
      與前揭買賣契約之約定不符，構成違約。上訴人就被上訴人之違約行為，已於
      原審即八十九年五月二十六日具狀催告其應於二個月內依原建築設計圖補瑕疵
      ，否則即以該書狀為解除買賣契約之意思表示，上開書狀亦已由被上訴人收受
      無誤，詎被上訴人於受通知後迄今一年六月餘，仍拒不將其瑕疵補正，顯然，
      被上訴人無意補正其瑕疵至為明顯，且該瑕疵之補正，涉及大樓之安全結構，
      事實上已屬重大瑕疵，上訴人自得依民法第三百五十九條之規定表示解除買賣
      契約，並依民法第二百五十九條第二款之規定，請求被上訴人返還買賣價金一
      千五百三十五萬元及自受領尾款之日即八十五年七月九日起至清償日止，按年
      息百分之五計算之利息等語。被上訴人則以：被上訴人縱未依建築法規定，就
      變更後之系爭大樓之公共化糞池及排水溝、管位置，辦理變更設計，亦非物之
      瑕疪，而屬行政管理問題；且上訴人行使解除權，亦已逾六個月之期間等語抗
      辯。
（二）查上訴人係於系爭大樓興建至第四、五樓層時，始購買系爭房屋，當時系爭排
      水管、排糞管及化糞池已設置完成，為上訴人所不爭執；則上訴人對於上開排
      水管、排糞管通過其所使用之地下室上方，自已知悉。而系爭大樓公共排水溝
      、管流向及化糞池位置之變更，有其必要性，且較原核准設計圖之位置為佳等
      ，亦據證人蔡銘座、戴台津及系爭大樓設計監造之建築師劉國隆證述屬實。故
      被上訴人縱未依建築法規定，就變更後之系爭大樓之公共化糞池及排水溝、管
      位置，於辦理變更設計之圖說上標示，亦僅屬有違建築法規之行政管理問題，
      尚難認被上訴人有未依債務本旨履行之瑕疪或故意不告知瑕疪之情事，已如上
      述。至上訴人主張因被上訴人變更設計後之排水溝末端設置排水管，穿越其所
      使用之地下室上方，導致計十八戶住家之排水，均注入上開排水溝，而經由上
      開排水管匯入上訴人所有系爭房屋前之排水溝中，每當下雨，因該排水溝無法
      負荷龐大排水量，致使系爭房屋嚴重進水及設置之排糞管通過上訴人所使用之
      地下室上方，其不僅外觀醜陋，且令上訴人及家人憂心該管線之安全性等情，
      縱認被上訴人應負物之瑕疪擔保責任。惟按買受人應按物之性質，依通常程序
      從速檢查其所受領之物。如發見有應由出賣人負擔保責任之瑕疵時，應即通知
      出賣人。買受人怠於為前項之通知者，除依通常之檢查不能發見之瑕疵外，視
      為承認其所受領之物。不能即知之瑕疵，至日後發見者，應即通知出賣人，怠
      於為通知者，視為承認其所受領之物。又買受人因物有瑕疵，而得解除契約或
      請求減少價金者，其解除權或請求權，於買受人依第三百五十六條規定為通知
      後六個月間不行使或自物之交付時起經過五年而消滅；民法第三百五十六條、
      第三百六十五條第一項定有明文。上訴人於起訴前，曾於八十八年四月六日委
      託台灣省建築師公會台中市辦事處鑑定系爭大樓排水系統之管路及化糞池所在
      位置有無變更設計；經台灣省建築師公會台中市辦事處於同月二十七日會勘後
      ，於同年五月十五日制作如前所述之鑑定報告。故上訴人至遲於該時起，即已
      知悉因被上訴人變更設計致系爭大樓公共設施之排水溝末端設置排水管及化糞
      管通過其所使用之地下室上方。嗣上訴人於八十八年六月十日起訴，請求被上
      訴人補正上開瑕疪，該起訴狀繕本於八十八年九月九日送達被上訴人；是被上
      訴人至遲於收受上開起訴狀繕本即受通知。惟上訴人遲至八十九年五月二十六
      日，始以準備書狀，催告被上訴人於二個月內依原建築設計圖補瑕疵，否則即
      以該書狀為解除買賣契約之意思表示，顯已逾上揭六個月之除斥期間；上訴人
      自不得再主張物有瑕疵而請求解除契約；其解除契約於法不合，自不生解除契
      約之效力。則上訴人請求被上訴人返還買賣價金一千五百三十五萬元及自受領
      尾款之日即八十五年七月九日起至清償日止，按年息百分之五計算之利息，即
      屬無據，應予駁回。
四、綜上所述，本件上訴人先位之訴本於買賣契約不完全給付債務不履行之法律關係
    ，請求被上訴人應將設置於台中市西屯區○○○街二號一樓地板下方與地下室上
    方之排水管撤除，並依台灣省建築師公會台中辦事處鑑定書附圖二之台中市政府
    工務局核准之「通豪市政新建工程」編號乙─Ａ一樓平面設計圖（如原判決附圖
    二著色位置）所示之水流方向及位置設置排水溝，及應將設置於台中市西屯區○
    ○○街二號一樓地板下方與地下室上方之排糞管撤除，並依台灣省建築師公會台
    中辦事處鑑定書附圖一之台中市政府工務局核准之「通豪市政新建工程」編號１
    ─Ａ地下層平面圖（如原判決附圖一著色位置），設置化糞池乙座，於法無據，
    為無理由，應予駁回。原審為上訴人敗訴之判決，並無不合。上訴意旨指摘原判
    決不當，求予廢棄改判，為無理由，應予駁回。又上訴人於本院追加備位之訴，
    主張依民法第三百五十九條之規定解除買賣契約，並依民法第二百五十九條第二
    款之規定，請求被上訴人返還買賣價金一千五百三十五萬元及自受領尾款之日即
    八十五年七月九日起至清償日止，按年息百分之五計算之利息，亦無理由，應併
    予駁回。
五、本件事證已臻明確，兩造其餘攻擊防禦方法與舉證，經本院審酌後，認於判決結
    果不生影響，爰不一一予以論述，併此敘明。
六、據上論結，本件上訴及追加之訴均為無理由，依民事訴訟法第四百四十九條第一
    項、第七十八條，判決如主文。
中　　　華　　　民　　　國　　九十一　　年　　 十一　　 月　　二十六　　日
~B1民事第二庭審判長法　官　童有德
~B2　　　　　　　　法　官　蔡秉宸
~B3　　　　　　　　法　官　翁芳靜
右為正本係照原本作成。
如對本判決上訴，須於收受判決送達後二十日內向本院提出上訴書狀，其未表明上訴
理由者，應於提出上訴後二十日內向本院提出上訴理由書（須按他造人數附具繕本）
，並繳納送達用雙掛號郵票拾份（每份拾肆元）。
上訴時應提出委任律師或具有律師資格之人之委任狀；委任有律師資格者，另應附具
律師及格證書及釋明委任人與受任人有民事訴訟法第四百六十六條之一第一項但書或
第二項（詳附註）所定關係之釋明文書影本。
~B 　 　　　　　　書記官　陳麗玉
中　　　華　　　民　　　國　　九十一　　年　　 十一　　 月　　二十七　　日
附註：
民事訴訟法第四百六十六條之一（第一項、第二項）
對於第二審判決上訴，上訴人應委任律師為訴訟代理人。但上訴人或其法定代理人具
有律師資格者，不在此限。
上訴人之配偶、三親等內之血親、二親等內之姻親，或上訴人為法人、中央或地方機
關時，其所屬專任人員具有律師資格並經法院認為適當者，亦得為第三審訴訟代理人
。
                                                                        Ｂ
